【裁判字號】    96,簡上,601
【裁判日期】    970808
【裁判案由】    給付價金
【裁判全文】
臺灣臺北地方法院民事判決             96年度簡上字第601號
上  訴  人  北航旅行社股份有限公司
法定代理人  丁○○
訴訟代理人  蕭明哲律師
            賴傳智律師
被上訴人    富友旅行社有限公司
法定代理人  甲○○
訴訟代理人  戊○○
            乙○
上列當事人間請求給付價金事件，上訴人對於中華民國96年10月
9日本院臺北簡易庭96年度北簡字第32098號第一審判決提起上訴
，本院於97年7月25日言詞辯論終結，判決如下：
    主      文
上訴駁回。
第二審訴訟費用由上訴人負擔。
    事實及理由
一上訴人起訴主張：被上訴人之僱用人丙○○於民國96年2月27
  日以被上訴人名義向伊訂購前往北京之機票（下稱系爭交易）
  ，先查詢機位、航班及價格，再於96年3月9日確認機票及團費
  ，伊依約派員至被上訴人辦公處所交付機票後，丙○○衹交付
  訴外人顏世宗所簽發，面額新臺幣（下同）415,700元，96年4
  月17日為期之支票乙紙支付價金，惟該支票經提示不獲兌現，
  經向被上訴人催討，被上訴人均置之不理，被上訴人應如數給
  付前開價金。被上訴人雖否認系爭交易為丙○○執行業務之行
  為，但以丙○○持有被上訴人印製之名片對外表彰身份，且使
  用被上訴人辦公室設備對外交易，客觀上足認被上訴人以自己
  之行為表示授與丙○○代理權，依法應負授權人之責，核無拒
  付價金之理。為此依買賣之法律關係，求為判命被上訴人應給
  付415,700元，及自視為起訴之支付命令送達翌日起至清償日
  止，按年息5%計算之利息。
二被上訴人辯以：丙○○為負責韓國旅遊線之業務人員，系爭交
  易非其負責之業務，乃其個人私下之買賣行為，未經伊之承認
  ，對伊不生效力。又上訴人與丙○○私下交易多年，早已知悉
  丙○○以個人名義訂購機票，自無由要求伊負擔授權人責任。
  況丙○○所交付用以支付價金之支票退票後，上訴人僅催告丙
  ○○清償債務，益見系爭交易之買賣關係存在於上訴人與丙○
  ○之間等語。
三原審為上訴人敗訴之判決，上訴人提起上訴，聲明為：(一)原判
  決廢棄。(二)被上訴人應給付上訴人415,700元，及自視為起訴
  之支付命令送達翌日起至清償日止，按年息5%計算之利息。被
  上訴人則答辯聲明：上訴駁回。
四兩造不爭執之事實：
  (一)丙○○為被上訴人之受僱人，於任職被上訴人公司之期間內
    ，曾於96年2月27日向上訴人訂購前往北京之機票，上訴人
    於丙○○確認機票及團費後，派員前往被上訴人辦公處所，
    交付機票予丙○○，並出具旅行業代收轉付收據予丙○○（
    見原審卷第22頁、第43至47頁、第23頁）。
  (二)丙○○以顏世宗所簽發，面額41,5700元，96年4月17日為期
    之支票（未經被上訴人背書）支付系爭交易價金，屆期提示
    未獲兌現（見原審卷第24頁、第68頁反面）。
  (二)被上訴人96年4月份營業稅申報資料，尚未發現其將前開旅
    行業代收轉付收據列報進項金額（見本院卷第73頁）。
五上訴人主張丙○○以被上訴人名義進行系爭交易，惟為被上訴
  人所否認，是以本件爭執之重點厥為：(一)丙○○係以自己名義
  或被上訴人名義向上訴人訂購機票？(二)被上訴人是否應負表見
  代理之授權人責任？
六丙○○係以自己名義向上訴人訂購機票：
  (一)按請求履行債務之訴，除被告自認原告所主張債權發生原因
    之事實外，應先由原告就其主張此項事實，負舉證之責任，
    必須證明其為真實後，被告於其抗辯事實，始應負證明之責
    任，此為舉證責任分擔之原則（最高法院43年台上字第377
    號判例意旨參照）。準此，上訴人就系爭交易為丙○○執行
    之義務，及其以被上訴人名義為之等利己事實，負舉證之責
    。
  (二)上訴人主張丙○○為被上訴人之受僱人，丙○○所為系爭交
    易乃被上訴人之行為云云。惟按諸旅行業管理規則第51條規
    定，視為旅行業之行為，係指其僱用之人員於執行業務範圍
    內所為之行為。查，丙○○係負責韓國旅遊業務，系爭前往
    北京機票之交易非其負責範圍，既經丙○○結證在卷（見本
    院卷第58頁反面），且為上訴人所不爭執，則丙○○以自己
    名義所為之系爭交易即難謂係被上訴人之行為，上訴人依前
    開規定而為主張，於法尚有未合，並不可取。
  (三)上訴人又主張丙○○以被上訴人名義傳真訂單，買賣契約之
    效力及於被上訴人云云。惟查：
    1.上訴人陳稱丙○○以被上訴人名義傳真訂單，為被上訴人
      所否認，並提出聲明書為證（見原審卷第51頁），上訴人
      雖指摘此聲明書乃丙○○迫於被上訴人之壓力始出具云云
      （見本院卷第33頁），然證人丙○○已結稱因系爭交易為
      其個人私下交易，為上訴人知悉，應屬其個人債務，不願
      連累被上訴人，遂本於自由意識出具聲明書，其確係以自
      己名義交易並自己付款等語在卷（見本院卷第57頁反面、
      第58頁），並為上訴人所不爭執（見本院卷第59頁），則
      被上訴人所辯系爭交易為丙○○對上訴人個人行為等語，
      尚非無據。
    2.上訴人又稱被上訴人為丙○○印製名片，丙○○並使用被
      上訴人辦公設備傳真訂單，客觀上足使人認為係為被上訴
      人執行業務云云，並提出被上訴人所不爭執之名片、機票
      需求、航班、價格與開票名單等件為證（見原審卷第22頁
      、第43至47頁），但觀諸丙○○與上訴人之交易紀錄，於
      95年11月14日至96年4月20日期間，多達48筆（見本院卷
      第37、42、43頁），惟上訴人迄未說明丙○○用以支付各
      筆交易之支票發票人，且遲未提出支付價金之相關資料（
      見本院卷第76頁正反面），則丙○○證稱向來皆以自己名
      義與上訴人交易等語（見本院卷第57頁反面、第58頁反面
      ），自屬信而有徵。上訴人所提前開書證，充其量為丙○
      ○向其訂購機票之證明，尚難據為丙○○以被上訴人名義
      傳真訂單之認定。
    3.次從支付價金乃出賣人主要義務而言，倘若系爭交易係被
      上訴人為之，衡情應以被上訴人名義簽發之支票或由被上
      訴人匯款或交付現金方式付款，並以被上訴人為旅行業代
      收轉付收據之買受人。惟丙○○係以顏世宗所簽發之支票
      支付價金，上訴人非但不予拒絕，甚至未要求被上訴人於
      該紙支票背書，又未將被上訴人名義記載為旅行業代收轉
      付收據之買受人（見本院卷第68頁反面），在在違反交易
      常情，上訴人所稱丙○○以被上人名義訂購機票云云，仍
      有疑義。況丙○○另證稱上訴人於價金支票退票後，逕對
      其請求給付價金，其除為部分清償，另以自己名義出具證
      明書予上訴人等語，上訴人既不予爭執（見本院卷第58頁
      反面），稽此足認被上訴人自始即非上訴人所認定之系爭
      交易相對人。
    4.綜上所述，上訴人既不能證明丙○○以被上訴人名義為訂
      購機票之要約，系爭交易之價金亦非被上訴人所支付，系
      爭交易之買賣關係顯然不存在於兩造間。觀諸上訴人與丙
      ○○間之交易紀錄及丙○○以個人名義出具證明書予上訴
      人與丙○○之證詞等情，益見系爭交易為丙○○個人行為
      ，上訴人自無由要求被上訴人履行系爭交易之買受人義務
      。
七上訴人明知丙○○以自己名義進行系爭交易，無從要求被上訴
  人負擔表見代理之授權人責任：
  (一)按由自己行為表示以代理權授與他人或知他人表示為其代理
    人而不為反對之表示者，對於第三人應負授權人之責任。但
    第三人明知其無代理權或可得而知者，不在此限，民法第16
    9條定有明文。是以本人應負表見代理之責任，必須於該當
    法律行為發生前或後，有表見之事實存在，且該第三人係善
    意無過失者，始足當之（最高法院93年度台上字第379號判
    決意旨參照）。
  (二)上訴人主張被上訴人以自己之行為表示以代理權授與丙○○
    ，應負授權人之責云云，惟丙○○已證稱其有告訴上訴人其
    以自己名義進行交易等語，上訴人對此又不為爭執（見本院
    卷第58頁反面、第59頁正面），上訴人對於丙○○非執行被
    上訴人業務及丙○○未得被上訴人授權之事實，即難諉稱不
    知。另依前所述之上訴人於價金支票退票後，逕請求丙○○
    給付價金等情，益證上訴人早已知悉系爭交易乃丙○○私下
    所為，自無信賴丙○○獲得被上訴人授權可言，亦無保護上
    訴人之必要。揆諸上開判決意旨，本件無表見代理規定之適
    用，上訴人依民法第169條規定請求被上訴人負擔授權人責
    任，於法仍有未合，不應准許。
八綜上所述，上訴人就丙○○以被上訴人名義訂購機票之事實，
  舉證尚有未足，難以採信，且因上訴人不爭執丙○○早已告知
  其自己名義進行系爭交易，應認丙○○始為系爭交易之買受人
  ，不僅不得請求非系爭交易相對人之被上訴人給付價金，亦無
  從請求被上訴人負擔授權人之責，其依買賣之法律關係，請求
  被上訴人給付415,700元，及自視為起訴之支付命令送達翌日
  起至清償日止，按年息5%計算之利息，為無理由，不應准許。
  原審為上訴人敗訴之判決，核無違誤，上訴意旨仍執陳詞，指
  摘原判決不當，求予廢棄改判，為無理由，應駁回其上訴。
九本件事證已臻明確，兩造其餘攻擊與防禦方法均與判決結果不
  生影響，不再一一論述，附此敘明。
十據上論結，本件上訴無理由，依民事訴訟法第436條之1第3項
  、第449條第1項、第78條，判決如主文。
中    華    民    國    97    年    8     月    8     日
              民事第六庭審判長法  官  張競文
                              法  官  曾部倫
                              法  官  許純芳
以上正本係照原本作成。
本判決不得上訴。
中    華    民    國    97    年    8     月    11    日
                              書記官  潘惠梅


司法院資訊處製作；財團法人民間司法改革基金會備份。
